臺灣高等法院臺中分院民事判決　100年度上易字第279號
上　訴　人　宋由華
被 上訴 人　陳鴻閔
上列當事人間因損害賠償事件，上訴人對於臺灣臺中地方法院民
國一００年四月十八日刑事附帶民事訴訟判決（九十九年度附民
字第五五九號），提起上訴，經本院刑事庭裁定移送前來（一０
０年度附民上字第一一五號），本院於一００年九月十三日言詞
辯論終結，判決如下：
    主  文
原判決關於駁回上訴人後開之訴部分廢棄。
上開廢棄部分，被上訴人應給付上訴人新臺幣十萬元，及自民國
九十九年十二月十七日起至清償日止，按年息百分之五計算之利
息。
其餘上訴駁回。
第二審訴訟費用由上訴人負擔三分之一，餘由被上訴人負擔。
    事實及理由
一、本件上訴人主張：兩造為夫妻關係，於民國九十九年七月二
    十五日晚間十時一分許，在臺中市○區○○路三一號六樓之
    一住處，被上訴人竟基於傷害之犯意，對伊毆打致伊受有手
    部抓傷、瘀青等傷害。伊係執業於知名連鎖美語補習班，遭
    受被上訴人之不法犯行，致伊精神上受有重大之痛苦與心理
    上之恐懼等情。爰依侵權行為之法律關係，求為命被上訴人
    應給付新臺幣（下同）十五萬元，及加計自九十九年十二月
    十七日起算法定遲延利息之判決。
二、被上訴人則以：伊並未毆打上訴人，復對刑事確定判決提起
    再審，本件應待刑事再審後，始行審結，且上訴人請求之金
    額過高等語，資以抗辯。
三、原審將上訴人之訴駁回，上訴人提起上訴，兩造於本院各聲
    明如下：
    (一)上訴人方面：
      原判決廢棄。
      被上訴人應給付上訴人十五萬元，及自九十九年十二月
        十七日起至清償日止，按年息百分之五計算之利息。
      訴訟費用由被上訴人負擔。
    (二)被上訴人方面：
      上訴駁回。
      訴訟費用由上訴人負擔。
四、得心證之理由：
    (一)按因故意或過失，不法侵害他人之權利者，負損害賠償責
      任。不法侵害他人之身體、健康、名譽、自由、信用、隱
      私、貞操，或不法侵害其他人格法益而情節重大者，被害
      人雖非財產上之損害，亦得請求賠償相當之金額。民法第
      一百八十四條第一項前段、第一百九十五條第一項前段分
      別定有明文。
    (二)經查：
      本件上訴人主張兩造為夫妻關係，為被上訴人所不爭執
        ，自堪信為真實。另上訴人主張於上開時、地，遭被上
        訴人毆打成傷之事實，迭據其指陳在卷，復據提出受傷
        之照片存卷可稽，稽諸被上訴人於刑事事件偵審中，對
        於兩造確於前開時、地發生爭執乙節，亦不加爭執，且
        被上訴人因上列傷害事實，經本院刑事庭以一００年度
        上易字第七一六號刑事判決，量處拘役三十日確定在案
        ，有該刑事判決在卷可考，復經本院依職權調閱前揭刑
        事案卷核閱無訛。顯然上訴人所受上述傷害，與被上訴
        人之侵權行為間，具有相當因果關係，殊堪認定。被上
        訴人空言否認不法犯行，殊無足取。從而上訴人依上揭
        侵權行為之法律關係，請求被上訴人應負損害賠償責任
        ，於法有據。
      兩造既屬夫妻關係，自屬關係密切之人，本應和諧共處
        ，然事與願違，本件被上訴人傷害上訴人之身體，既經
        認定，上訴人肉體、精神上，確因此受有極大痛苦，自
        得依法請求被上訴人就非財產上之損害，賠償相當之金
        額。查兩造均受過高等教育，上訴人目前擔任美語老師
        ，被上訴人則任職為品管工程師，業據兩造分別陳明在
        卷，而上訴人名下財產總額約六十六萬八千九百六十元
        ，而被上訴人財產總額約三百零六萬五千七百二十元，
        惟尚有五十餘萬元之貸款未清償，有稅務電子閘門財產
        所得調件明細表、貸款資料查詢單等件在卷可憑，爰併
        斟酌被上訴人於事發後，迄未與上訴人和解，上訴人所
        受前述傷害，精神上所受之痛楚程度及兩造之身分、地
        位、經濟能力及其他一切情狀，認為上訴人請求十五萬
        元之精神慰撫金，尚嫌過高，應予核減為十萬元，方屬
        公允，逾此數額之請求，為無理由，不應准許。
      綜上所述，上訴人基於侵權行為之法律關係，請求被上
        訴人賠償精神慰撫金十萬元，及自九十九年十二月十七
        日起至清償日止，按年息百分之五計算之遲延利息，洵
        屬正當，應予准許。逾此所為之請求，為無理由，應予
        駁回。原審就上訴人之請求如上所述應准許部分，為上
        訴人敗訴之判決，尚有未合。上訴論旨指摘原判決該部
        分不當，聲明廢棄，為有理由。爰由本院將原判決該部
        分予以廢棄，改判如主文第二項所示。至原審關於上訴
        人之請求不應准許部分，駁回上訴人該部分之訴，經核
        於法洵無違誤。上訴論旨猶執陳詞指摘原判決該部分不
        當，求予廢棄，為無理由，應予駁回。
五、本件事證已臻明確，兩造其餘攻擊、防禦方法，與判決結果
    不生影響，爰不一一論述。至被上訴人聲請本件待刑事再審
    結果，再行審結，本院認無必要，附此敘明。
六、據上論結，本件上訴為一部有理由，一部無理由。依民事訴
    訟法第四百五十條、第四百四十九條第一項、第七十九條，
    判決如主文。
中    華    民    國   100    年    9     月    27    日
                民事第五庭    審判長法  官  李寶堂
                                    法  官  古金男
                                    法  官  王重吉
以上正本係照原本作成。
不得上訴。
                                    書記官  瑞芳
中    華    民    國   100    年    9     月    27    日
                                                      Ａ